臺灣臺北地方法院民事判決　九十年度訴字第三九三六號
　　原　　　告　　艾波比股份有限公司
　　法定代理人　　甲○○
　　法定代理人　　丙○
　　訴訟代理人　　乙○○
右當事人間請求給付貨款事件，本院判決如左：
    主    文
被告應給付原告新台幣壹佰零玖萬貳仟元，及自民國九十年二月二十三日起至清償日
止，按年息百分之五計算之利息。
訴訟費用由被告負擔。
本判決於原告以新台幣參拾柒萬元為被告供擔保後，得為假執行；但被告如於假執行
程序實施前，以新台幣壹佰零玖萬貳仟元為原告預供擔保，得免為假執行。
    事    實
甲、原告方面：
一、聲明：如主文第一項所示，及為以供擔保為條件之假執行宣告。
二、陳述：
（一）被告因承作訴外人登山營造股份有限公司之（下稱登山公司）「訊碟科技第三
      期水電工程」，乃向原告訂購如附表所示之「斷路器」一批，總價新台幣（下
      同）一百四十七萬元（含百分之五營業稅），其中第二至第四項產品已於八十
      八年七月十二日依被告指示分別送至卓鑫公司（台北縣中和市○○街89號）及
      螢展公司（台北縣中和市○○路中和市○○路24號）。原告乃於八十八年七月
      十五日開立發票二紙向被告請款，總計四十二萬元，被告已依約給付三十七萬
      八千元，餘百分之十驗收款四萬二千元未付。至附表第一項（型號ACB 3P
      5000A ）之斷路器，則分別於八十八年九月二日及同年九月二十二日送至螢展
      公司，經該公司陳俊國簽收無誤，原告亦於八十八年十月四日檢具發票向被告
      請款，總計一百零五萬元（含稅）。詎被告遲不付款，屢經催討，均置不理。
      按買受人對於出賣人有交付約定價金及受領標的物之義務，民法第三百六十七
      條定有明文。玆原告既已將被告訂購之物全數交付，被告卻迄未給付附表第二
      項至第四項之餘款四萬二千元，及第一項全部價金一百零五萬元，總計一百零
      九萬二千元，爰依買賣契約請求被告給付如主文所示之金額及利息。
（二）被告於八十八年間申報營業稅時，曾將原告開立，發票號碼分別為：ＷＧ00
      000000號、ＷＧ00000000號、ＸＥ00000000號，發票
      金額分別為三十三萬零七百五十元、八萬九千二百五十元、一百零五萬元（均
      含百分之五營業稅），申報為進項稅額，被告將上開發票之金額申報為其進項
      稅額，即可證明其確係自己向原告訂購系爭斷路器，才會在申報營業稅時，將
      買受斷路器之價金列為進項稅額，與其銷售貨物之銷項稅額扣抵，以減少其營
      業稅額，若其只是「代墊貨款」，豈會以買受人自居，而將上開發票金額全數
      申報為其進項稅額。且被告因向原告訂購附表第二項至第四項產品，總價四十
      二萬元，原告乃以被告為買受人，於八十八年七月十五日開立發票二紙向被告
      請款，並經被告付款三十七萬八千元，餘百分之十驗收款四萬二千元未付，足
      證被告乃依約給付上開貨款，非代他人墊付。
三、證據：提出八十八年七月十二日出貨單影本二張、八十八年七月十五日請款發票
    影本二張、八十八年九月二日及九月二十二日出貨通知單影本各一張、八十八年
    十月四日請款發票影本一張、九十年催告函及掛號回執影本各一件為證，並聲請
    訊問證人謝雪枝、陳進國。
乙、被告方面：
一、聲明：原告之訴及假執行之聲請均駁回，如受不利之判決，願供擔保請准宣告免
    為假執行。
二、陳述：
（一）被告並未向原告訂購上開貨物，且二造間亦無簽訂任何買賣契約。原告稱被告
      向其訂購斷路器貨物一批，總價供一百四十七萬元，則按一般社會之交易習慣
      ，被告既向原告訂購貨物，又該買賣標的價格不菲，則雙方理當審慎處理，就
      貨物明定其品名、數量、規格、價格等詳細規範，並訂有明確之交貨期限、付
      款辦法，經由雙方認可後，始由雙方簽名蓋章，完成買賣之書面契約，然原告
      自始即未提出買賣契約，足徵被告並未向原告訂購上開貨物。
（二）被告並未指示原告將貨物分別送至卓鑫公司、螢展公司。原告既稱係受被告之
      指示，而分別將貨物送至卓鑫公司、螢展公司，則原告應明確說明原告係受被
      告何種指示，實則原告係受其他第三人之指示而將貨物送至卓鑫公司、螢展公
      司。
（三）原告所提出之證物，其中附表係其自行製作，並無被告之簽署，其中所提呈之
      出貨單，亦無被告公司人員簽名收受，其中所提出之陳俊國，亦非被告公司職
      員，則如何證明被告公司已收受無誤，且原告交付之貨物亦未會同被告公司人
      員點交驗收，足證向原告訂購貨物者另有他人，並非原告。
（四）原告將系爭貨品之發票寄至被告公司後，被告公司之會計人員被告確已代墊上
      開貨款，為節省稅金，故交由會計師申報，惟就其餘被告未承諾代墊之貨款一
      百零五萬元部分，被告於收受原告之發票後，已開具折讓證明單退回原告，故
      被告代墊貨款之事實，不足以證明二造間確有買賣關係存在。
三、證據：提出營業申報書影本一份、折讓證明單影本一份為證。
    理    由
一、原告主張被告向其訂購如附表所示之「斷路器」一批，總價金一百四十七萬元（
    含百分之五營業稅），原告已將貨物依被告之指示分別送至卓鑫公司及螢展公司
    ，惟被告尚有一百零九萬二千元之價金迄未給付，爰依買賣契約請求被告給付如
    主文所示之金額及利息等情。被告則以其並未向原告訂購系爭貨物，且二造間亦
    未簽訂任何買賣契約等語置辯。
二、按當事人主張有利於己之事實者，應負舉證責任，民事訴訟法第二百七十七條第
    一項有明文之規定，又負舉證責任之當事人所提出用以證明要件事實之證據本不
    限於直接證據，如依間接證據或間接事實即足以推認要件事實之存在時，亦可認
    該當事人業已完成舉證之責。本件原告主張被告與其訂立買賣契約，購買斷路器
    一批之事實，為被告所否認，是原告本應就二造間買賣契約之成立負舉證之責。
    惟依原告主張其曾開立發票號碼分別為：ＷＧ00000000號、ＷＧ000
    00000號、ＸＥ00000000號，發票金額分別為三十三萬零七百五十
    元、八萬九千二百五十元、一百零五萬元（均含百分之五營業稅）之發票三紙，
    交由被告收受，被告並將上開發票之金額申報為其進項稅額，以及附表第二項至
    第四項產品，總價四十二萬元，業經被告付款三十七萬八千元之事實，業據原告
    提出發票影本三紙為證，並為被告所不爭執，此部分之間接事實堪信為真正。按
    「營業人銷售貨物或勞務，應依本法營業人開立銷售憑證時限表規定之時限，開
    立統一發票交付買受人。」、「營業人以進項稅額扣抵銷項稅額者，應具有載明
    其名稱、地址及統一編號之左列憑證：一、購買貨物或勞務時，所取得載有營業
    稅額之統一發票。」加值型及非加值型營業稅法第三十二條第一項及第三十三條
    第一款定有明文，是依經驗法則可知，僅有直接之營業行為前後手，始得依據營
    業稅法之規定，收受發票，並將發票之金額申報為其「進項稅額」以扣抵「銷項
    稅額」；又依經驗法則可知，當事人間如無任何契約關係，一般不會無故支付對
    方款項並收受發票，是依前揭被告有收受原告開立之發票用以申報扣抵銷項稅額
    以及支付原告本件系爭貨物部分款項之二間接事實，堪可認定原告與被告間就系
    爭貨物存在買賣關係。雖被告解釋稱：支付系爭貨物之部分款項係代訴外人登山
    公司墊付，而前述發票係誤報進項，因當時不知有這些交易，嗣後就被告未承諾
    代墊之貨款一百零五萬元部分，於收受原告之發票後，已開具折讓證明單退回原
    告等語，且提出折讓證明單影本一份為證，惟觀諸該筆一百零五萬元貨款之發票
    係八十八年十月四日所開立，原告於九十年二月十五日以存證信函催告被告給付
    貨款，而折讓證明單係九十年五月十日開立等情，可知開立折讓證明單係於原告
    向被告請款而被告拒付貨款之後發生之情事，且被告就其餘貨款亦未開立折讓證
    明單予原告，是單以原告追討貨款後被告始開立部分貨款一百零五萬元之折讓證
    明單之情事，並不足為於被告所稱誤報進項之證明，衡諸被告就該等解釋之事實
    未提出確實證明以實其說，且就其所稱代墊之款項亦迄未向登山公司追討，此皆
    與常情不符，是被告所辯系爭斷路器非其買受等語，並不可採。從而，原告依據
    買賣契約提起本訴，請求被告給付如主文所示之金額及利息，即無不合，應予准
    許。
三、二造均陳明願供擔保聲請宣告假執行及免為假執行，經核並無不合，爰分別酌定
    相當之擔保金額准許之。
四、因本案事證已臻明確，兩造其餘主張陳述及所提之證據，均毋庸再予審酌，附此
    敘明。
五、結論：原告之訴為有理由，依民事訴訟法第三百八十五條第一項前段、第七十八
    條、第三百九十條第二項、第三百九十二條判決如主文。
中　　　華　　　民　　　國　　九十一　　年　　　三　　　月　　十一　　　日
                                            民事第六庭法      官　郭美杏
右為正本係照原本作成
如對本判決上訴，須於判決送達後廿日內向本院提出上訴狀
中　　　華　　　民　　　國　　九十一　　年　　　三　　　月　　十一  　　日
                                                      法院書記官　陳如庭
